臺灣板橋地方法院民事裁定　　　　　　 94年度訴更字第3號
原　　　告　黃藍秀金
即　聲請人
　　　　　　黃典隆
被　　　告　台北縣政府
即　相對人
法定代理人　周錫瑋
上列聲請人因與相對人台北縣政府間請求回復居住原住成立等事
件，對本院於中華民國94年5 月11日所為裁定聲請裁定更正，本
院裁定如下：
    主  文
聲請駁回。
聲請程序費用由聲請人負擔。
    理  由
一、按判決有誤寫、誤算或其他類此之顯然錯誤者，法院始得以
    裁定更正之，民事訴訟法第232 條第1 項規定甚明。此於裁
    定亦準用之，同法第239 條亦定有明文。
二、本件聲請意旨略以：鈞院民國94年5 月11日裁定理由四、記
    載：「(三)查本院94年5 月6 日言詞辯論期日時，當庭闡明原
    告請求回復居住原狀之面積為若干平方公尺，經原告兼訴訟
    代理人黃典隆先生答稱：『請求板橋市○○段637 地號面積
    268 平方公尺』（見本院前開言詞辯論筆錄第1 頁至第2 頁
    ），復經本院闡明原告請求回復原狀之期間為多久經原告兼
    訴訟代理人黃典隆答稱：『依據土地法第215 條規定，如果
    被告徵收房屋的話，依土地法第235 條，給付補償費給原告
    ，原告就會搬遷。如果徵收房屋的話，原告就沒有使用權。
    但被告沒有徵收房屋就是默認原告有繼續居住之權』（見前
    開筆錄第2 頁）。」當時聲請人主張居住是未定期間，以後
    發生之法律關係非聲請人之意思表示，（確認法律關係成立
    或不成立之訴，以確認現在之法律關係為限，如以過去或將
    來應發生之法律關係，則不得為此訴之標的。最高法院49年
    臺上字第1813號判例）。嗣經本院闡明被告是否有可能徵收
    被告原來坐落之房屋？被告訴訟代理人則答稱：「不可能，
    因為被告當初委託板橋市公所勘查時並無原告所說之房屋坐
    落土地上」（見前開筆錄第2 頁）。則被告訴訟代理人既當
    庭表明被告不可能徵收房屋，則原告自係依據土地法第215
    條之規定，主張被告未徵收房屋，即屬默認原告得永久居住
    系爭637 地，乃被告認諾原告得永久居住占有原狀，及鈞院
    意表示應本被告認諾而判決原告得永久居住，占有原狀，裁
    定主文未意思表示被告應回復原告於臺北縣板橋市○○段63
    7 地號面積268 平方公尺，和平、求生存建屋永久居住原狀
    乃類似誤寫、誤算本件訴訟標的價額核定為新台幣壹仟俟佰
    肆拾柒萬貳千元，原告應於收收本裁定送達五日內補繳裁判
    費新臺幣壹拾萬玖仟肆佰貳拾肆元，逾期即駁回原告之訴
    （最高法院41年臺抗字第66號判例，故判決理由中所表示之
    意思未於主文表示，亦屬顯然錯誤。為此依民事訴訟法第23
    2 條之規定，聲請裁定更正本院95年4月11日裁定云云。
三、經查本件聲請人於本院言詞辯論期日經本院闡明，既表明若
    相對人未徵收房屋，即默認聲請人有繼續居住之權，聲請人
    可以永遠居住，且聲請人亦主張居住係「未定期間」等語，
    是本院依聲請人所言，認聲請人係主張回復系爭637 地號土
    地永久占有之回復，並據以核定本件訴訟標的價額，並無聲
    請人所謂誤寫、誤算之錯誤。聲請人於96年3 月1 日聲請狀
    雖稱其真意係以確認現在之法律關係為限，將來之法律關係
    並非其確認之標的云云，與本院當庭闡明時所言不同，故本
    院於94年5 月11日裁定以聲請人於本院前開言詞辯論期日所
    言，據以核定本件訴訟標的價額，自無誤寫、誤算之錯誤。
    聲請人聲請裁定更正，洵屬無據。
四、依民事訴訟法第95條、第78條，裁定如主文。
中　　華　　民　　國　　96　　年　　4 　　月　　3 　　日
                  民事第一庭    法　官　周舒雁
以上正本係照原本作成
如對本裁定抗告須於裁定送達後10日內向本院提出抗告狀，並應
繳納抗告費新台幣1,000元。
中　　華　　民　　國　　96　　年　　4 　　月　　3 　　日
                            書記官　張坤校
